臺灣新北地方法院板橋簡易庭民事判決
110年度板簡字第2790號
原      告  李俞伶  
被      告  CHIDKHOKSUNG TAWATCHAI(中文姓名洪仁德)

被      告    臺灣中小企業銀行新屋分行

法定代理人  蕭春菊  
訴訟代理人  吳玲玉  
            葉宜臻  
            陳姿安  
            陳瑩璇  
上列當事人間請求返還不當得利等事件，於民國111年2月16日言
詞辯論終結，本院判決如下：
    主  文
原告之訴駁回。
訴訟費用由原告負擔。
    事實及理由
一、本件被告CHIDKHOKSUNG TAWATCHAI(中文姓名洪仁德下稱洪
    仁德)經合法通知，未於言詞辯論期日到場，核無民事訴訟
    法第386條各款所列情形，爰依被告聲請，由其一造辯論而
    為判決。
二、原告起訴主張：
（一）原告於民國109年6月20日IG認識名為NoahWangWei的人，
      對方稱要在台灣買房，故要求原告登入嫌犯所提供渣打銀
      行網站及需要登入的銀行帳號及密碼取信後告知收取款項
      須要原告先匯一筆手續費方可收款，致使原告於6月25日
      於家中，分別匯出新台幣（下同）100,000元及21,900元
      共計121,900元到對方指定之台灣中小企銀分行 (下稱被
      告銀行）帳戶持有人:Hong Ren De帳號：000-0000000000
      0（下稱系爭帳戶），而後對方仍稱需第二筆手續費後原
      告驚覺受騙！立刻報案警方便將帳戶通報為警示戶並圈存
      該兩筆匯款，原告並於6月25日查詢渣打的官網並email詢
      問客服，客服回覆被告提供假的渣打網站並告知此為詐騙
      ，嫌犯利用假身分，個人照片及姓名佯裝，且個人檔案也
      是拿他人的照片來行銷自己，現對方IG帳號已刪除，與之
      對話軟體也不再回覆原告訊息，對方就此消失。
（二）因受騙原告陷於錯誤，故主張系爭帳戶中由原告中國信託
      銀行（000000000000)匯入的款項為不當得利，為遭歹徒
      詐騙而匯出，屬被告洪仁德之不當得利，要求將款項返還
      ，並要求被告銀行解凍該帳戶，根據民法第242條規定代
      位起訴，銀行與存款客戶間存在消費寄託關係，帳戶内本
      應歸屬受害者(原告）之款項對該帳戶持有人來說係屬無
      法律上原因受有利益，依法應返還給受害者（原告），依
      民法242條規定代位受領（請求返還），因帳戶所有人怠
      於行使其權力，為保障權益，本人（即原告）依民法第24
      2條規定代位受領，依銀行法：存款帳戶及其疑似不法或
      顯屬異常交易管理辦法第11條規定，銀行原則以通報機關
      通報時所附之受理詐騙帳戶通報警示、詐騙電話斷話簡便
      格式表或報案三聯單等文件上標明之類別為依據之通報原
      因屬詐財案件者，應依程序發還警示帳戶内款項事宜。為
      此，爰依不當得利及民法第242之規定提起本件訴訟，並
      聲明：被告應給付原告121,900元，及自起訴狀繕本送達
      翌日起至清償日止，按週年利率百分之五計算之利息。
三、被告銀行則以：被告銀行於109年6月26日接獲新北市政府警
    察局海山分局新海派出所通報，被告洪仁德名下之系爭帳戶
    為警示帳戶，被告銀行即依前揭警察機關通報內容執行系爭
    帳戶之警示戶註記，被告銀行嗣經桃園市政府警察局於110
    年9月9日發函通知辦理解除被告洪仁德之警示帳戶，故被告
    洪仁德之系爭帳戶現已無警示帳戶註記，原告請求解除被告
    洪仁德系爭帳戶警示帳戶註記，即欠缺權利保護必要，且被
    告銀行執行系爭帳戶警示帳戶註記後，即以電話聯絡被告洪
    仁德有關警示帳戶內餘額處理事宜，並經被告洪仁德表示已
    在處理且不同意將系爭帳戶內原告所匯款項返還原告，全案
    復經臺灣桃園地方檢察署檢察官於110年3月26日作成不起訴
    處分書。且異常交易管理辦法第11條係以存款帳戶經通報為
    警示帳戶為適用前提，系爭帳戶現非警示帳戶，已如前述，
    本件自無異常交易管理辦法第11條之適用，故原告主張應依
    異常交易管理辦法第11條將系爭帳戶內款項發還予己，於法
    未合。
四、原告主張之事實，業據其提出手機畫面截圖、存摺影本為證
    ，被告銀行不否認原告確實有匯入121,900元到被告洪仁德
    系爭帳戶，惟就原告之請求則以前詞置辯，是本件所應審酌
    者為原告請求是否有理由？經查：
（一）按無法律上之原因而受利益，致他人受損害者，應返還其
      利益。雖有法律上之原因，而其後已不存在者，亦同。民
      法第179條定有明文。另按當事人主張有利於己之事實者
      ，應就其事實有舉證責任，民事訴訟法第277條有明文規
      定；又主張法律關係存在之當事人，須就該法律關係發生
      所須具備之特別要件，負舉證責任。民事訴訟如係由原告
      主張權利者，應先由原告負舉證之責，若原告先不能舉證
      ，以證實自己主張之事實為真實，則被告就其抗辯事實即
      令不能舉證，或其所舉證據尚有疵累，亦應駁回原告之請
      求（最高法院17年上字第917號判例要旨參照）。
（二）查，原告主張被告洪仁德受有系爭款項之不當得利，無非
      係以存摺影本為證。惟查被告洪仁德於刑事案件偵查中辯
      稱有一名泰國友人TharakhamphaiBaraniet當時已經回到
      泰國而無臺灣帳戶，又因其尚有友人須匯款，固須借用被
      告洪仁德的帳户，被告洪仁德才不疑有他。待錢匯進來之
      後即委由訴外人洪秋貞提領9萬元，加上訴外人洪秋貞持
      有3萬元現金，共12萬元（餘1,900元為手續費），再委請
      訴外人阮詩涵協助匯款至泰國，伊等並未詐欺告訴人，並
      經臺灣新北地方檢察署檢察官作成不起訴處分確定在案，
      有原告所提之新北地方檢察署110年度偵字第6348號不起
      訴處分書在卷可稽，自堪認原告所受損害，乃係因受不知
      名人士之詐欺所致，而被告洪仁德亦受該泰國友人所騙，
      且其並未受有利益，揆諸前開說明，被告洪仁德既未受有
      利益則原告依不當得利之規定請求被告洪仁德及被告銀行
      返還該利益，自屬無據。　　
五、綜上，原告依民法第184條規定及不當得利等法律關係請求
    被告給付121,900元及自起訴狀送達翌日起至清償日止，按
    週年利率百分之五計算之利息，為無理由，應予駁回。
六、本件事證已臻明確，兩造其餘攻擊防禦方法及所提之證據，
    核與判決結果無影響，不另論述，併此敘明。　　
七、結論：原告之訴為無理由，依民事訴訟法第436條第2項、第
    385條第1項、第78條，判決如主文。
中　　華　　民　　國 　　111  　年　　3　　月　　9　　日
臺灣新北地方法院板橋簡易庭
法  官  呂安樂
以上為正本係照原本作成。
如不服本判決，應於送達後20日內，向本院提出上訴狀並表明上
訴理由，如於本判決宣示後送達前提起上訴者，應於判決送達後
20日內補提上訴理由書（須附繕本）。
中　　華　　民　　國　 　111  　年　　3　　月　　9　　日
書記官  陳佩瑩